臺灣桃園地方法院刑事判決　　　　　　　96年度易緝字第64號
聲　請　人　臺灣桃園地方法院檢察署檢察官
被　　　告　乙○○
　　　　　　　　　　國民
　　　　　　　　　　　號
　　　　　　　　　　現於臺灣桃園看守所羈押中
上列被告因犯竊盜案件，經檢察官提起公訴（95年度偵字第1911
0 號、第21115 號、23058 號），並聲請行協商程序，本院判決
如下：
    主  文
乙○○共同攜帶兇器竊盜，未遂，處有期徒刑肆月，如易科罰金
，以新臺幣壹仟元折算壹日。減為有期徒刑貳月，如易科罰金，
以新臺幣壹仟元折算壹日。扣案鑰匙貳支、遙控器壹個、扳手伍
支、梅花扳手伍支、鉗子參支、手電筒壹支，均沒收。
    事 實 及理由
一、犯罪事實：
　(一)乙○○夥同朱志彬（業經本院以九十六年度易字第六五七號
  　判處應執行有期徒刑一年九月）、劉育珅（業經本院以九十
    六年度易字第六五七號判處有期徒刑四月），共計三人，共
    同意圖為自己不法之所有，於九十五年九月二十二日凌晨一
    時許，分持客觀上足供兇器使用之扳手五支、梅花扳手五支
    及鉗子三支，以及手電筒一支等工具，至在桃園縣大溪鎮復
    興里百吉國小前空地，竊取甲○○所有之挖土機電腦IC板，
    因該挖土機裝有衛星導航系統經甲○○查悉，隨即趕往現場
    察看並報警，嗣為警於九十五年九月二十二日凌晨二時三十
    分許前往查獲，而未得逞，乙○○遭警當場逮捕、朱志彬、
    劉育珅則趁隙逃逸，並扣得鑰匙二支、遙控器一個、扳手五
    支、梅花扳手五支、鉗子三支、手電筒一支。
　(二)案經桃園縣政府警察局大溪分局報請臺灣桃園地方法院檢察
　　署檢察官偵查起訴。
二、證據：
　(一)被告乙○○於本院審判中之自白，及與之相符之警詢、偵查
  　訊問筆錄。
　(二)證人即被害人甲○○之警詢、偵訊筆錄，證人即同案被告劉
  　育珅之警詢筆錄，朱志彬之警詢、偵訊筆錄，以及劉育珅、
    朱志彬於本院審判時之證述。
　(三)現場照片、扣案如主文所示之物。
三、本件經檢察官與被告於審判外達成協商之合意且被告已認罪
    ，其合意內容為：被告願受科刑範圍為有期徒刑四月，如易
    科罰金，以新臺幣一千折算一日之宣告。扣案如主文所示之
    物均沒收。經查前述協商合意並無刑事訴訟法第四百五十五
    條之四第一項所列情形之一，檢察官聲請改依協商程序而為
    判決，本院爰不經言詞辯論，於協商合意範圍內為協商判決
    ，並依中華民國九十六年罪犯減刑條例第二條第一項第三款
    之規定，減其宣告刑二分之一（理由詳如附記事項），合予
    敘明。
四、應適用之法條：刑事訴訟法第四百五十五條之四第二項、第
    四百五十五條之八，刑法第二十八條、第三百二十一條第一
    項第三款、第二項、第二十五條第二項、第三十八條第一項
    第二款、第三項、第四十一條第一項前段，中華民國九十六
    年罪犯減刑條例第二條第一項第三款、第七條。
五、附記事項：
　(一)按減刑條例施行前，經通緝而未於中華民國九十六年十二月
  　三十一日以前自動歸案接受偵查、審判或執行者，不得依本
    條例減刑。九十六年七月十六日施行之中華民國九十六年罪
    犯減刑條例（下簡稱本條例）第五條定有明文。參見本條立
    法理由之說明（略以）：「按通緝犯乃惡意逃避法律制裁，
    本無接受裁判及悔改之意，如嗣後經逮捕到案仍施予減刑，
    不啻有鼓勵民眾藐視法律之誤識，且對本條例施行前，因不
    知政府即將辦理減刑而自動到案服刑完畢之受刑人，因無法
    享受減刑寬典，尤難謂平，為維護法律尊嚴及消弭上述不公
    平現象，爰定明依本條例應減刑之通緝犯須於一定期限內自
    動歸案接受偵查、審判或執行，始能獲邀減刑寬典」等語。
    是本條顯係針對本條例「施行前經通緝」，且「未於九十六
    年十二月三十一日前自動歸案」之通緝犯特設例外不得減刑
    之規定。至本條例「施行後經通緝」者，因不屬本條例所定
    例外不得減刑之範圍，自不論是否於九十六年十二月三十一
    日前、後自動歸案，或緝獲者，祇要其犯罪在九十六年四月
    二十四日以前者，均應依本條例第二條、第三條之規定，決
    定得否減刑。此參見司法院於九十六年六月二十三日發布之
    「法院辦理九十六年減刑案件應行注意事項」第九條第一項
    規定：「本條例第五條係就本條例施行前經通緝之被告或受
    刑人而設之規定，如係於本條例施行後始通緝者，即不適用
    該條規定。又該條所謂『自動歸案接受偵查、審判或執行』
    ，係分別就各階段經通緝而自動歸案者所設規定，故其中任
    一階段經通緝，而於中華民國九十六年十二月三十一日以前
    自動歸案接受偵查、審判或執行者，即應依本條例有關規定
    予以減刑」等語，更足證之。至犯罪在九十六年四月二十四
    日以前，而於本條例「施行前經通緝」，且「於施行前經緝
    獲，而非自動歸案」者，依本條後段文義解釋觀之，其固然
    符合「未於中華民國九十六年十二月三十一日以前自動歸案
    」之文意，惟法律解釋及適用不僅文義解釋，此處如僅以文
    義解釋，得出「於本條例施行前經通緝，且於施行前經緝獲
    」者，不得減刑之結論，顯無法通過法治國之不溯及既往原
    則（憲法解釋），即自法律解釋層次，亦與體系解釋有悖，
    以下分述之：
　１法律不溯及既往原則言（憲法解釋）：
    查對於本條例施行前經通緝，且亦於施行前經緝獲之被告（
    或受刑人）而言，於通緝及緝獲當時，本條例尚未施行，基
    於法律立即適用效力原則（生效之法律始能產生規範效力）
    ，自無從溯及既往適用於本條例施行前已完成之行為，此即
    「法律不溯及既往原則」，乃憲法法治國之基本原則（參見
    司法院大法官釋字第五七四號解釋），尤其本條係例外不得
    減刑之不利益行為人之規定，基於法安定性及信賴保護原則
    ，除為重大之公益等極為特殊之事由，且經立法者明定，否
    則不利益更不得溯及既往，自屬當然。最高法院八十一年度
    台非字第一二號判決曾針對「中華民國八十年罪犯減刑條例
    」第六條之規定，著有以下判決意旨：「中華民國八十年罪
    犯減刑條例第六條規定『本條例施行前，經通緝而未於本條
    例施行之日起十個月內自動歸案接受偵查、審判或執行者，
    不得依本條例減刑』，係指於該條例施行前經通緝，而未於
    該條例施行後之十個月限期內自動歸案者，不得依該條例減
    刑，如係於該條例施行前經通緝，並於該條例施行前經緝獲
    到案者，應不受該條規定不得減刑之限制」等語，亦同本院
    之見解。
  ２自補充法律漏洞之公平性言（體系解釋）：
  　對於本條例施行後，始經通緝之被告（或受刑人）言，依本
    條例第五條之解釋，不論係自動到案或經緝獲，亦不論接受
    裁判之時間，均得依本條例規定，享受減刑寬典，業如前述
    。惟此等通緝被告（或受刑人），於通緝時當已明知有減刑
    條例之適用，相較於本條例施行前，未及得知有減刑條例之
    通緝被告（或受刑人）言，其逃避法律制裁之惡意當更明顯
    ，如僅依文義解釋認為後者反不得減刑，絕非立法者之原意
    （參見本條例第五條立法理由所指「對本條例施行前，因不
    知政府即將辦理減刑而自動到案服刑完畢之受刑人，因無法
    享受減刑寬典，尤難謂平」等語）。是即令認為立法者未明
    定是否自動歸案之時間，應以本條例施行後為基準，產生所
    謂「法律漏洞」（就此而言，中華民國八十年罪犯減刑條例
    第六條：「本條例施行前，經通緝而未於本條例施行之日起
    十個月內自動歸案接受偵查、審判或執行者，不得依本條例
    減刑」之規定，顯較此次立法技術及用語為佳），依體系解
    釋，亦應以目的性限縮之法律適用方式，依「舉重以明輕」
    之法理，於本條例施行前經通緝之被告（或受刑人），不應
    適用本條例第五條，而仍有減刑條例之適用餘地。
  ３綜上所述，基於法治國「法律不溯及既往」原則，甚或法律
  　適用公平性之「舉重以明輕」之法理，對於在本條例施行前
    經通緝且緝獲之被告（或受刑人），並非本條例第五條規定
    適用之對象。末值一提者，按平等原則為所有基本權的基礎
    ，國家對人民行使公權力時，無論其為立法、行政或司法作
    用，均應平等對待，不得有不合理的差別待遇。平等原則要
    求的為實質平等，大法官在歷來多件解釋中不斷闡釋其中意
    旨謂：平等原則並非保障絕對的、機械的形式平等，而係保
    障人民在法律上地位之實質平等（參見釋字第二一一號、第
    三四一號、第四一二號）。釋字第四八五號解釋更是開宗明
    義即宣示：「憲法第七條平等原則並非指絕對、機械之形式
    上平等，而係保障人民在法律上地位之實質平等，立法機關
    基於憲法之價值體系及立法目的，自得斟酌規範事物性質之
    差異而為合理之區別對待」等語（釋字第五八四、五九六、
    六一四、六一八號解釋同意旨）。查本條例施行前通緝之被
    告（或受刑人），於施行後始經緝獲（非自動歸案）者，適
    屬本條例第五條所定不得減刑之對象，惟相較於施行前經緝
    獲而非自動歸案者，二者通緝時間均在本條例施行前，何以
    祇因非自動歸案之時間分在本條例施行前、後，而有得減與
    不得減刑之差別待遇，不僅有失公平（參見大法官釋字第一
    四二號解釋），且其間區別對待是否合理、正當，以及本條
    例就此並無明定過渡期間條款，以資緩衝適用，是否害及行
    為人之可預見性，而有違平等原則、法明確性及信賴保護原
    則之虞，頗值商榷，附此敘明。
　(二)本件犯罪時間係在九十六年四月二十四日之前，被告乙○○
  　於九十六年六月二十九日經本院通緝在案，係於本條例施行
    前經通緝，又被告於九十六年七月四日緝獲，亦於本條例施
    行（九十六年七月十六日）前即已緝獲到案。依前述說明，
    並無本條例第五條之適用。本件所犯既合於中華民國九十六
    年罪犯減刑條例第二條第一項第三款規定之減刑要件，爰減
    其宣告刑二分之一。
六、本判決除有刑事訴訟法第四百五十五條之四第一項第一款、
    第二款、第四款、第六款、第七款所定情形之一，或違反同
    條第二項規定者外，不得上訴。
七、如不服本件判決，且有前述得上訴之事由者，得自收受判決
    送達之日起十日內，向本院提出上訴書狀，上訴於第二審法
    院。
本案經檢察官鍾雅蘭到庭執行職務。
中    華    民    國    96    年     8    月    10    日
                            臺灣桃園地方法院刑事第六庭
                                法  官  錢　建　榮
以上正本證明與原本無異。
如不服本判決，應於判決送達後10日內向本院提出上訴狀（應附
繕本），其未敘述上訴理由者，應於上訴期間屆滿後20日內補提
理由書狀於本院，上訴於臺灣高等法院。
  　　　　　　　　　　　　　　　書記官　劉  寶  霞
中　　華　　民　　國　　96　　年　　8 　　月　　27　　日
附論罪科刑依據之法條全文：
中華民國刑法第321條
（加重竊盜罪）
犯竊盜罪而有左列情形之一者，處 6 月以上、 5 年以下有期徒
刑：
一  於夜間侵入住宅或有人居住之建築物、船艦或隱匿其內而犯
    之者。
二  毀越門扇、牆垣或其他安全設備而犯之者。
三  攜帶兇器而犯之者。
四  結夥三人以上而犯之者。
五  乘火災、水災或其他災害之際而犯之者。
六  在車站或埠頭而犯之者。
前項之未遂犯罰之。
